臺灣高等法院刑事判決　　　　　　　　94年度上訴字第2767號
上　訴　人
即　被　告　乙○○
　　　　　　　　　　（現於臺北監獄另案執行中）
指定辯護人　本院公設辯護人　李廣澤
上　訴　人
即　被　告　丁○○
　　　　　　　　　　（現於臺北監獄另案執行中）
　　　　　　丙○
上二人共同
義務辯護人　應明銓律師
上列上訴人因強盜等案件，不服臺灣新竹地方法院93年度訴字第
391號、第521號、94年度訴字第244號，中華民國94年6月10日第
一審判決（起訴案號：臺灣新竹地方法院檢察署93年度偵字第35
98號、93年度偵緝字第 300號、93年度偵字第6192號、94年度偵
字第531號），提起上訴，本院判決如下：
    主  文
原判決關於乙○○、丙○及丁○○部分撤銷。
乙○○、丙○共同意圖為自己不法所有，攜帶兇器，結夥三人，
以強暴，至使不能抗拒，而取他人之物，乙○○，累犯，處有期
徒刑柒年拾月，褫奪公權肆年，丙○，處有期徒刑柒年月，褫
奪公權年。
丁○○幫助意圖為自己不法所有，攜帶兇器，結夥三人，以強暴
，至使不能抗拒，而取他人之物，累犯，處有期徒刑年拾月。
扣案之開山刀壹把，沒收。
    事  實
一、乙○○前曾於民國（下同）88年間先後因違反槍砲彈藥刀械
    管制條例及違反毒品危害防制條例等案件，經臺灣新竹地方
    法院分別於90年5月21日以89年度訴字第45號判處有期徒刑1
    年3月，併科罰金2萬元確定，及於88年度 9月27日以88竹簡
    字第 480號判處有期徒刑6月確定，2案經定執行刑為有期徒
    刑1年7月確定，又因違反毒品危害防制條例案件，經臺灣新
    竹地方法院於90年1月2日以89年度易字第1366號判處有期徒
    刑8月確定，與前開案件接續執行，於92年4月15日縮刑期滿
    ，執行完畢。
二、丁○○前因竊盜及麻醉藥品管理條例案件，經本院於85年11
    月5日以85年度上易字第6085號判處應執行有期徒刑1年5 月
    確定，又因違反麻醉藥品管制條例案件，經臺灣新竹地方法
    院於86年6月10日以86年度易字第415號判處應執行有期刑10
    月確定，前開案件經接續執行於88年 6月16日縮刑期滿執行
    完畢，又因贓物罪，經臺灣苗栗地方法院於89年 8月24日以
    88年度訴字第366號判處有期徒刑4月確定，再因違反毒品危
    害防制條例案件，經臺灣高等法院臺中分院以89上易字第16
    65號判處有期徒刑 7月確定，復因竊盜罪，經臺灣新竹地方
    法院於90年4月22日以88年度易字第866號判處有期徒刑1年2
    月確定，又因違反毒品危害防制條例案件，經臺灣臺中地方
    法院於89年10月7日以89年度訴字第762號判處有期徒刑1年6
    月確定，前開案件經定執行刑為有期徒刑3年3月確定，於92
    年7月7日假釋付保護管束，於93年1月8日假釋期滿未撤銷，
    視為執行完畢。
三、丁○○與乙○○係朋友關係，乙○○並向丁○○分租位在新
    竹市○○路之租住處，乙○○與丙○聊天時，聽聞丙○（原
    因偽造文書等案件經通知執行，故離職）前所任職之「吉寅
    企業有限公司」（以下簡稱吉寅公司）於農曆除夕前 1日會
    預備薪資及年終獎金發放給員工，金額達百萬元，詎 2人竟
    萌生歹念，因缺錢花用，遂與丁○○商議欲強取財物，惟丁○○以其係本地人，易遭查緝，不願親自參與，乃基於幫助
    他人犯強盜罪之犯意，告以可連絡居住在臺中縣梧棲鎮之舊
    識甲○○（經原審判決後上訴本院，嗣撤回上訴而告確定）
    前來新竹參與強盜行為，以獲取金錢，經乙○○及丙○同意
    後，丁○○即以電話邀約甲○○於93年 1月19日晚間至新竹
    市，並告以要作案以取得財物，甲○○乃依約於當日晚間至
    丁○○與乙○○上開位於新竹市○○路之租住處，旋丙○、
    乙○○與甲○○ 3人共同基於意圖為自己不法所有之犯意聯
    絡，商議翌日（93年 1月20日，即農曆除夕）前往吉寅公司
    強劫準備發放給員工之薪資，因丙○表示認識老闆，懼怕被
    認出而不方便出面，3 人乃決定由甲○○、乙○○出面強劫
    財物，丙○則負責提供吉寅公司之地點、發放薪資之處所、
    工廠地點、公司老闆所駕駛之車輛車號、老闆娘通常何時領
    錢、發薪及辦公室木門手把有特殊裝置等細節供甲○○、乙○○得以順利進行強劫財物行為，並約定強盜所得之財物再
    由甲○○及乙○○依各人參與之程度分予丙○及丁○○。
四、甲○○、乙○○為求順利了解強劫處所環境，先於93年 1月
    20日凌晨1、2時許，由甲○○駕駛其所有車牌號碼Ｘ2-5842
    號自用小客車，搭載乙○○，由乙○○依丙○告知之地點指
    示甲○○駕車前往吉寅公司位於新竹縣竹東鎮○○街 9號辦
    公室及工廠附近探知地形後，再返回前開處所，而於當日早
    上 8時許，即由乙○○將原先預備用以強盜之客觀上對人之
    身體、生命、安全具有危險性之開山刀及玩具手槍各 1把等
    兇器攜帶至車上，又駕車前往吉寅公司附近等候，至中午因
    未見吉寅公司老闆娘提領現金出現（因老闆娘當日係由其女
    兒之男友開車載至銀行提款，非使用自己車輛，故未被認出
    ），乙○○遂打電話予丙○，要求丙○向吉寅公司員工詢問
    是否已發放薪資，丙○隨即打電話向吉寅公司同事范勝雄詢
    問，得知公司尚未發放薪資後，轉告乙○○，乙○○為確保
    強盜犯行順利，即要求丙○至現場協助，甲○○與乙○○並
    約定先竊取車輛供代步以免遭查獲，並沿途尋找作案車輛，
    惟均未尋獲，丙○則於當日14時許，騎乘機車至新竹縣竹東
    鎮二重埔伍聯社附近，再以電話連絡甲○○及乙○○駕車至
    該處會合，3 人會合後，丙○即坐上甲○○所駕駛之前開車
    輛，並將車開至新竹縣竹東鎮○○路邊（即自由街對面之路
    口，距離自由街 9號有70.1公尺處）守候，且甲○○、乙○○仍繼續尋找適當之車輛供竊取，惟均無所獲，至當日14時
    30分許，乙○○與甲○○經由丙○告知吉寅公司老闆娘當日
    確已領款後，即商議由丙○負責在車上把風，而甲○○、乙○○則分別下車，2 人見有住戶開啟吉寅公司該棟建築物之
    地下停車鐵門，即由乙○○與甲○○共同基於意圖為自己不
    法所有之犯意聯絡，由甲○○下手先竊取停放在路旁，鑰匙
    未拔起，而由何至佳所管領使用之車牌號碼ＬＹＳ─753 號
    機車，得手後，再由乙○○至車上取出其原先預備之上開玩
    具手槍及開山刀各 1支，丙○則仍留於現場甲○○之車內負
    責把風，即由甲○○持玩具手槍，騎乘前開竊得之機車搭載
    持開山刀之乙○○，隨住戶自地下停車場進入該棟大樓，再
    循樓梯上 2樓，而由甲○○持玩具槍及乙○○持開山刀，開
    啟吉寅公司未上鎖之木門進入，適吉寅公司老板娘戊○○於
    當日上午11時許提領員工薪資及年終獎金總計新台幣（以下
    同）120萬元現金，當時正在2樓吉寅公司辦公室內，自背包
    取出20萬元準備交給會計溫秀珍之際，甲○○自戊○○背後
    見其正在數錢，遂持槍上前站在戊○○身邊喊「搶劫」，乙○○則進入辦公室內會計小姐溫秀珍位置，將開山刀取出後
    置於桌上，並動手翻取抽屜內之財物，戊○○起先因係背對
    甲○○，尚無反應，且該公司常有新進工人進出，誤認係有
    人開玩笑而不以為意，甲○○隨即恫嚇稱「我有槍、且槍是
    真的」等語，並以手拉一下滑套，戊○○方看見甲○○手上
    持槍並正對準其身體，因而至使戊○○不能抗拒，任令甲○○將裝有現金之背包強行取走（背包內有103萬元、金融卡1
    張、私章1枚、公司章1枚及行動電話 1支），甲○○得手後
    即對正在溫秀珍辦公桌抽屜翻找之乙○○大叫「錢在這裡，
    走了」等語，2 人得手後即沿樓梯下樓逃逸，戊○○及溫秀
    珍待 2人下樓，威脅解除後，即急呼「搶劫」，在樓下等候
    之丙○聽見呼叫聲，並見乙○○及甲○○未返回車上，亦隨
    即離開甲○○之車內，徒步前往其原所停放機車處，騎乘機
    車離去，途中並以電話與乙○○連絡，而乙○○及甲○○逃
    出吉寅公司，行經新竹縣竹東鎮○○路四段路旁時，乙○○
    手持之開山刀掉落地上，2 人繼續往公司後方稻田逃跑，至
    一處樹林時方止步，甲○○即將強盜所得之皮包及玩具槍交
    予乙○○，乙○○先將強盜所得之現金自皮包內取出，分別
    塞入口袋及交給甲○○，然後將皮包及甲○○交付之玩具槍
    隨手丟棄，2人並分頭逃逸，而於當日晚上5、6 點時許分別
    搭乘計程車返回上開丁○○住處，2 人並將強盜所得現金擺
    放在床上，計算後得款約70多萬元，乙○○遂表示將強盜所
    得分予丁○○及丙○各 5萬元，並由乙○○託嗣後下班返家
    之丁○○轉交 5萬元予丙○，其餘則由乙○○與甲○○均分
    ，甲○○並委由丁○○至現場將留於該處之車輛取回，然因
    丁○○懼遭發現，且不知停放位置，故當日晚上與丙○連絡
    後，由丁○○與丙○至現場將留於該處車輛取回交予甲○○
    。惟當日丙○因查知公司遭強盜之金額為 1百多萬元，非70
    多萬元，質疑乙○○、甲○○私吞強盜所得財物，遂與乙○○連絡，乙○○乃於農曆年後帶同丙○、丁○○至臺中與甲○○對質，經協調後，甲○○乃再包 1萬元之紅包給丙○。
    嗣經警在新竹縣竹東鎮○○路四段路旁查獲乙○○等人作案
    所用之開山刀 1支，復在吉寅公司後方稻田路邊尋獲渠等丟
    棄之皮包（內有存摺本、金融卡1張、私章1枚、公司章 1枚
    及行動電話 1支），並依通聯記錄詢問乙○○後，乙○○向
    尚未知悉何人涉案之警員王志宏自首參與犯行，並供出參與
    之人，而甲○○則經警循線於93年7月1日17時30分許，在臺
    中縣沙鹿鎮○○路靜宜大學前拘提到案，乙○○嗣經通緝後
    於93年9月26日9時45分許，在新竹縣新埔鎮○○里○○路29
    3號住處為警緝獲，嗣並分別循線查獲丙○與丁○○。
三、案經新竹縣警察局竹東分局報請臺灣新竹地方法院檢察署偵
    查起訴。
    理  由
一、訊據上訴人即被告乙○○迭於警詢時及偵審中供承有於上揭
    時地攜帶其所有玩具手槍及開山刀等兇器強劫被害人吉寅公
    司財物，暨竊取被害人何至佳使用之上揭機車等事實，且核
    與同案被告甲○○供述犯罪情節相符，而證人即吉寅公司老
    闆娘戊○○於警訊、偵查中及原審法院審理時到庭亦結證稱
    ：當日伊9點多即外出，10時多至銀行提領120萬元之薪資放
    在背包中，之由伊女兒及女兒男友載伊返家，約下午 2時多
    到公司，先取出20萬元，背包中另放入新鈔3萬元，共103萬
    元，正要將錢拿出給會計時，甲○○自背後進入公司，先叫
    一聲「搶劫」，伊原誤以為係新來工人，故回稱不要開玩笑
    ，要自皮包拿錢出來時，甲○○再告以「我有槍」，且稱「
    我的槍是真的」並拉了一下滑套，伊方意識到遭搶劫，才又
    看到乙○○在翻會計溫小姐抽屜，並將會計推開，伊背包係
    甲○○動手拿走，共損失10 3萬元，甲○○係當日拿槍之人
    ，且甲○○以右手拿槍，左手拉滑套，故看到左手手指刺青
    等語（而經本院審理時當庭堪驗被告甲○○之左手無名指確
    有刺青－見本院卷94年12月 9日審判程序筆錄第10頁），且
    證人即吉寅公司會計溫秀珍於警訊、偵查中及原審法院審理
    時亦證稱：當時僅伊與老闆娘戊○○在吉寅公司辦公室遭甲○○持槍強盜，乙○○持刀將伊推開時，伊原本是在處理文
    件未注意，被推離座位時抬頭方見到在老闆娘那邊之人有拉
    槍動作，當時老闆娘之背包已被取走，甲○○曾告訴乙○○
    錢已拿到，走了，伊見到老闆娘那邊的歹徒有槍，所以當時
    不敢動等語，又證人即吉寅公司鄰居劉婉瑩於警詢時證稱甲○○與乙○○於上揭時地騎乘機車尾隨伊身後進入地下室等
    語，另被害人何至佳於警訊詢指稱伊母親黃木蘭所有而由伊
    使用之車牌號碼ＬＹＳ─753 號機車有於上揭時地失竊等語
    ，並有戊○○及何至佳出具之贓證物品認領保管單、黃秀琴
    提出之吉寅公司當日提領現金之紀錄各乙紙、現場照片、警
    方帶同被告前往進入吉寅公司、停車位置、逃跑路線及丟棄
    皮包等處所勘查之紀錄及被告甲○○與丁○○等人之通聯紀
    錄在卷，暨被告乙○○所有供犯本件強劫所用之開山刀 1支
    扣案可稽，而該開山刀並經原審法院勘驗結果，全長約42分
    公，刀鋒約24公分，刀柄約18公分等情，有勘驗筆錄在卷可
    參，查被告乙○○及甲○○攜帶玩具手槍及開山刀進入被害
    人吉寅公司強劫財物時，同案被告甲○○將所攜帶之玩具手
    槍取出，並指向被害人戊○○，且出言恫嚇稱：「我有槍，
    槍是真的」，並手拉一下滑套，而被告乙○○則將開山刀置
    於桌上，至使被害人戊○○不能抗拒而取走財物，此據證人
    即被害人戊○○及當時在場之吉寅公司會計溫秀珍於警詢及
    偵審中證述綦詳，而被告乙○○於原審法院93年10月26日訊
    問時亦供稱當時甲○○把槍對著老闆娘云云，另證人戊○○
    於警未查獲同案被告甲○○前，即指稱當時強盜之人手指有
    刺青，亦核與同案被告甲○○左手無名指上適有刺青相符，
    衡情若非同案被告甲○○當時確有持槍指向被害人戊○○並
    拉滑套，以該刺青之位置係在左手無名指上，並非十分明顯
    ，證人戊○○如何能於遭強盜之短時間內看到該刺青，至證
    人戊○○於原審法院審理時雖證稱伊等第三次回頭看時，方
    看到甲○○拿槍云云，惟此核與證人戊○○證述當時曾誤以
    為是新來的工人開玩笑而未注意等語相符，其所述與常情亦
    無不符之處，證人溫秀珍於原審法院93年11月25日審理時亦
    證稱伊聽到 2次戊○○說別開玩笑，並遭乙○○推離座位後
    方始抬頭看見槍枝等語，茲被告乙○○將開山刀置於桌上，
    而同案被告甲○○持槍指向被害人戊○○，雖係玩具手槍，
    惟同案被告甲○○手拉該手槍滑套，已有使人誤認為係屬真
    槍，且被害人戊○○一時突見遭槍指向，驚慌之際實無從及
    時辨明該槍枝之真偽，是被告乙○○及甲○○所為，客觀上
    顯已足使被害人戊○○不能抗拒，此被害人戊○○於原審法
    院審理時亦證稱因為他們手上有槍，所以沒有反抗，就算他
    們手上沒有槍，伊也不敢反抗，因為他們是兩個大男人等語
    （見原審訴字第391號卷（一）第107頁），事証明確，被告
    乙○○強盜及竊盜犯行，應堪認定。
二、訊據上訴人即被告丙○供承有於上揭時地撥打電話向吉寅公
    司員工范勝雄查詢何時發薪水，並告知被告乙○○，且與被
    告乙○○及甲○○一同前往吉寅公司樓下，嗣並自被告丁○○收受4萬9千元及自同案被告甲○○收受 1萬元等事實，惟
    矢口否認有參與強盜犯行，辯稱：伊是跟乙○○聊天時，乙○○問起公司經營如何、何時發薪水，伊隨口跟他說說的，
    但伊並未曾跟丁○○提過，且伊並不認識甲○○，甲○○來
    的那天伊是在乙○○房間玩遊戲機，而因為伊離職後還有一
    些錢未領所以才打電話問范勝雄何時發薪水，並告知乙○○
    ，而當天是乙○○約伊出來，伊說要去寶山就和他們約在二
    重埔五聯社，在車上乙○○說要對伊老闆製造假車禍搶劫，
    問伊說老闆何時要領錢、開什麼車，伊都說不知道，伊還勸
    他不要搶，但乙○○說是甲○○的意思，後來是誰偷的機車
    伊並不知情，之後甲○○就載伊及乙○○要回家，途中經過
    伊公司時甲○○停車，乙○○及甲○○就下車，伊就在車上
    睡覺，並不知道他們是去伊公司搶錢，之後丁○○叫伊帶他
    去開回甲○○的車，伊帶他去他就給伊4萬9千元，說是當天
    將伊留在現場，給伊壓驚的，但伊不知錢的來源，而伊前往
    臺中找甲○○不是去跟他理論伊分的太少，而是要問他當天
    為何將伊留在現場，並有再拿到1萬元紅包云云；經查：
(一)被告丙○於本件案發前因被告乙○○向其問起吉寅公司經營
    情形及何時發薪等情，而向吉寅公司員工范勝雄查詢公司發
    薪情形，並將之告知被告乙○○等情，此據被告丙○供承在
    卷外，並據被告乙○○於警詢、偵查中及原審法院審理時供
    承案發前 3星期，在丁○○租屋處，丙○提議說他以前任職
    的吉寅公司要發年終獎金有 1百多萬元，問伊是否想要行搶
    ，丙○並說其只負責提供消息，而搶來的錢約好分給他一點
    錢，但沒有說要分多少，是後交10萬元給丁○○，要其將其
    中 5萬元交給丙○，伊與甲○○各分得31萬元，而強劫後丙○告知說吉寅公司被搶 1百多萬元，伊與丙○很生氣，就由
    丁○○帶伊及丙○到臺中與甲○○對質，而由甲○○包 1萬
    元紅包給丙○，強劫吉寅公司時，甲○○要求丙○一起去現
    場，伊打電話叫丙○過來，丙○有到現場，但因丙○之前在
    吉寅公司工作，所以不便出面等語（見偵緝字第 300號卷第
    13頁、第42頁、偵字第6192號卷第17頁及原審訴字第 521號
    卷（一）第28頁），而同案被告甲○○並於偵查時及原審法
    院審理時具結證稱伊係與丙○、乙○○共同強劫吉寅公司提
    領之員工薪資，並由丙○提供公司地點、提領時間等相關細
    節事項，而由乙○○提供兇器強盜等語（見偵字第3598號卷
    第107頁及原審卷（二）第118頁），茲查被害人吉寅公司究
    經營狀況如何及公司何時發薪等情，實與被告乙○○及甲○○無涉，而被告丙○並早已自被害人吉寅公司離職，亦已無
    何薪資可領，何以被告乙○○竟欲打探被害人吉寅公司之經
    營情形及公司何時發薪等情，被告丙○又豈有未起疑並探問
    原由之理，而被告丙○竟因而向吉寅公司員工范勝雄詢問公
    司是否已發放薪資之情，並將之告知被告乙○○，嗣被告乙○○及甲○○並適於吉寅公司老闆娘戊○○其自銀行提領員
    工欲發放之薪資及年終獎金返回公司後，即至該公司強劫該
    錢財，足見被告丙○確於事發前提供被害人吉寅公司提領款
    項及發放薪資之資料予被告乙○○，以供被告乙○○據以如
    何強劫被害人吉寅公司，是被告丙○應知悉被告乙○○及甲○○鎖定強劫被害人吉寅公司，並與被告乙○○及甲○○共
    同商議強劫吉寅公司，且查被告丙○若僅係單純查詢吉寅公
    司發放薪資情形，何以被告乙○○及甲○○二人經被告丙○
    告知被害人吉寅公司尚未發放薪資之情後，即行聯絡被告丙○前來會合，並共同前往被害人吉寅公司所在之新竹縣竹東
    鎮○○街 9號附近守候，嗣被告乙○○及甲○○分持開山刀
    及玩具手槍進入被害人吉寅公司內強劫財物時，被告丙○則
    仍留於現場同案被告甲○○之車內，迨被告乙○○及甲○○
    強劫財物得逞後，被告丙○隨即亦離開現場，而因被告乙○○及甲○○係騎乘原渠等二人所竊得之機車逃離現場，被告
    丙○並亦騎乘其原停放於新竹縣竹東鎮二重埔伍聯社附近之
    機車離開，嗣被告丙○並帶同被告丁○○前往上址取回留於
    現場之自用小客車交予同案被告甲○○，並依被告乙○○於
    原審法院審理時具結證稱強劫吉寅公司後，伊怕丙○在公司
    附近會被人發現，有打電話給丙○叫他趕快離開，當時丙○
    說他已經過去伍聯社騎摩托車要回竹東了等語（見原審第39
    1號卷（二）第108頁），以此又豈能認被告丙○與本件強劫
    被害人吉寅公司財物無涉，被告丙○無非原係吉寅公司員工
    ，若亦出面有被認出之虞，因而留於同案被告甲○○車內等
    候，並負責把風，否則又何以被告乙○○及甲○○強劫得逞
    後，其亦同時離開現場，並以電話與甫逃離現場之被告乙○○通話多次。
(二)被告乙○○及甲○○將本案所強劫之款項，先後交予被告丙○5萬元及1萬元，此據被告乙○○及甲○○供明在卷，並為
    被告丙○所不否認，其中 5萬元係由被告丁○○所轉交，亦
    經被告丁○○供述在卷，被告丙○雖辯稱 5萬元是丁○○要
    伊帶其去開回甲○○留在現場的車之代價云云，惟查僅係帶
    同被告丁○○前往取回同案被告甲○○留於現場之自用小客
    車，即可獲得高達 5萬元之代價，已有違常理，且既非取回
    被告丁○○之車輛，又何以由被告丁○○給付 5萬元之代價
    ，況查被告丙○明知該自用小客車係同案被告甲○○強劫被
    害人吉寅公司財物後留於現場，被告丙○並於被告乙○○及
    甲○○進入吉寅公司強劫時，其則留於該車內等候，並負責
    把風，是被告丙○當之該 5萬元是本件強劫被害人吉寅公司
    而來之款項。又依被告丙○所供其原與同案被告甲○○素不
    相識，並無何財務糾葛，同案被告甲○○亦無無故另給與被
    告丙○ 1萬元之理，至被告丙○雖辯稱伊到臺中是要問甲○○當天為何把伊留在現場，而 1萬元是給伊的壓驚費云云，
    惟查同案被告甲○○及被告乙○○進入被害人吉寅公司強劫
    時，僅於被告丙○一人留於同案被告甲○○駛至現場之車內
    ，此際被告丙○儘可自由離去，何其竟仍留於現場，並於聽
    聞被告乙○○及甲○○強劫得手後，因見被告乙○○及甲○○逃離現場未返回車內，其亦急忙離去，再至其停放機車處
    騎車離去，並於返家途中購買行動電話易付卡與被告乙○○
    聯絡，以此被告丙○就何以自同案被告甲○○取得 1萬元之
    辯詞，殊與事理有違，此被告乙○○於原審法院審理時具結
    證稱伊與丙○及丁○○一起到臺中找甲○○，伊問甲○○當
    天未何只有五十幾萬元，為何錢會少那麼多等語（見原審卷
    第 113頁），而被告丁○○於本院準備程序時供稱後來到臺
    中時，甲○○與乙○○吵起來好像是為了錢的事等語，另同
    案被告甲○○於本院審理時亦供稱伊後來拿 1萬元給丙○，
    因丙○說分到 5萬元太少等語，是被告丙○就此所辯，亦非
    可採。
    綜上所述，被告乙○○經與被告丙○聊天而瞭解被害人吉寅
    公司發放薪資及年終獎金情形，而與同案被告甲○○鎖定吉
    寅公司為強劫目標後，嗣經被告丙○探詢該及公司何時發薪
    水及已否發薪等情形，以供被告乙○○等據以如何強劫該公
    司，被告丙○並於被告乙○○及甲○○進入吉寅公司強劫時
    在樓下附近負責把風，且於事後分得強劫之款項，則被告丙○事前既有參與謀議，強劫時並在現場分擔實施強盜行為之
    把風工作，事後並因而分得強劫之款項，其有共同參與本件
    強劫被害人吉寅公司犯行，實堪認定，被告丙○上揭所辯各
    節，要屬推諉卸責之詞，自無足取，事證明確，被告丙○強
    盜犯行，洵堪認定。
三、訊據上訴人即被告丁○○雖供承有於上揭時地依被告乙○○
    之要求打電話予同案被告甲○○，約同案被告甲○○前來與
    被告乙○○會合，嗣被告乙○○及甲○○強劫吉寅公司後，
    由其偕同被告丙○前往吉寅公司附近取回同案被告甲○○之
    自用小客車，暨自被告乙○○處收受 5萬元之事實，惟矢口
    否認有幫助強盜犯行，辯稱：因乙○○跟伊說其朋友公司被
    人家倒債，要伊打電話給甲○○請他上來幫忙解決，伊就打
    電話給住在臺中縣梧棲鎮的甲○○，甲○○上來就自己與乙○○談，伊都沒參與，伊不知他們後來是去搶劫人家發放公
    司的薪資，而乙○○給伊五萬元是他欠伊2萬元及5個月房租
    （每月房租4千元）及5個月水電瓦斯費，他五萬元如何來，
    伊不知，另外甲○○要伊轉交 5萬元給丙○，要丙○帶伊去
    找甲○○的車，因甲○○只知將車放在竹東的確切地點，不
    知放在那裡，另農曆過年後，甲○○找伊及丙○去臺中玩，
    當時乙○○也跟我們在一起，後來到台中壹個地方，甲○○
    與乙○○吵起來，好像是為了錢的事，伊都沒再跟他們拿其
    他錢云云，經查同案被告甲○○於警詢、偵查中及原審法院
    審理時供稱丁○○以電話聯絡伊到新竹，是告以有一個案子
    要伊做，而丁○○表示因其係本人，只負責聯絡，不參與行
    動等語（見偵字第3598號卷第15頁正面、第 107頁、原審訴
    字第391號卷（二）第118頁正面、第 119頁背面），而被告
    乙○○於警詢、偵查中及原審法院審理時供證稱甲○○是丁○○的朋友，丁○○說甲○○什麼事情都敢做，伊就叫丁○○聯絡甲○○上來參與本件強盜犯行，而丁○○說他有女兒
    要養，不參與行動，只單純介紹伊與甲○○認識，事後有分
    5萬元給丁○○，並要他轉交5萬元給丙○等語（見偵字第35
    98號卷第17頁背面、第18頁、偵緝字第300號卷第42頁、第4
    3頁、原審訴字第391號卷（二）第109頁背面、第110頁背面
    、第 110頁），嗣被告乙○○及同案被告甲○○於本院準備
    程序及審理時並均坦認有經由被告丁○○聯絡住於臺中縣梧
    棲鎮之甲○○前來新竹參與本件強盜犯行，被告丁○○事後
    並分得5萬元及委其轉交被告丙○5萬元等情，且查被告乙○○經由被告丙○所提供被害人吉寅公司領錢及發新知信息後
    ，而鎖定吉寅公司為強劫目標，因而被告乙○○要求被告丁○○聯絡同案被告甲○○前來新竹，自係為參與本件強盜犯
    行，而被告乙○○並無何債務糾葛，自無何要求被告丁○○
    聯絡同案被告甲○○前來幫忙催討債務之可言。另查被告丁○○嗣並自被告乙○○分得本件強盜所得之 5萬元，並另轉
    交分予被告丙○ 5萬元，且由被告丙○帶同前往取回同案被
    告甲○○強劫後留於現場樓下附近之自用小客車，復於被告
    丙○因查知吉寅公司遭強盜之金額為 1百多萬元，非70多萬
    元，而質疑被告乙○○及甲○○私吞強盜所得款項時，帶同
    被告丙○及乙○○前往臺中與同案被告甲○○對質，已如前
    述，至被告丁○○雖辯稱乙○○給伊的5萬元是欠伊5個月房
    租2萬元及5個月水電瓦斯費云云，然查依被告乙○○之供述
    ，並非因積欠被告丁○○房租及水電瓦斯費而給予 5萬元，
    被告丁○○於原審法院審理中甚且否認有自被告乙○○收受
    5萬元，而於偵查時則供稱乙○○給伊2萬元是償還以前借的
    云云（見偵字第6192號卷第 110頁），前後供述不一，已難
    遽採，且查被告乙○○將本案強劫所得之款項中交予被告丁○○10萬元，其中 5萬元並委請被告丁○○轉交被告丙○，
    是被告丁○○收受之 5萬元顯係事後分得本案強盜所得，被
    告丁○○事後改稱該 5萬元是被告乙○○償付積欠之房租及
    水電瓦斯費云云，要係圖卸刑責之詞，殊非可採。依上所述
    ，被告丁○○知悉被告乙○○欲強劫被害人吉寅公司，並代
    為聯絡同案被告甲○○前來參與，且事後復幫同案被告甲○○取回留於現場之自用小客車，暨分得款項，是雖被告丁○○未參加計畫，亦未參與實施強盜罪之構成要件行為，惟其
    參與本件強盜罪之上揭犯罪構成要件以外之行為，自應成立
    幫助被告乙○○等人之強盜犯行，被告丁○○所辯各節，要
    屬卸責之詞，不足採信，事證明確，被告丁○○犯行，洵堪
    認定。
四、按刑法上所謂「兇器」，其種類並無限制，凡客觀上足對人
    之生命、身體、安全構成威脅，具有危險性之兇器均屬之，
    查本案扣案之開山刀，為金屬利刃、刀鋒銳利，若持以行兇
    ，客觀上對人之生命、身體、安全構成威脅，具有危險性，
    要屬兇器無訛，至未扣案之玩具手槍，雖無法發射子彈，而
    不具殺傷力，然因酷似真槍，而使被害人真假難辨，已足使
    被害人心生畏懼，且玩具手槍有一定之重量及體積，依一般
    社會通念，若持以攻擊他人，客觀上亦對人之生命、身體、
    安全具有危險性，亦屬兇器無訛。至刑法上所謂結夥三人以
    上係指有共同犯罪之故意，結為一夥而言，把風行為，在排
    除犯罪障礙，助成犯罪之實現，在合同意思範圍內分擔犯罪
    行為之一部，故亦係共同正犯而應計入結夥之內（參照最高
    法院72年度台上字第3201號判決）。核被告乙○○所為，係
    犯刑法第330條第1項之攜帶兇器結夥三人加重強盜罪及第32
    0條第1項之竊盜罪；被告丙○所為，係犯刑法第330條第1項
    之攜帶兇器結夥三人加重強盜罪。被告乙○○與丙○及同案
    被告甲○○間，就所犯加重強盜犯行，暨被告乙○○與同案
    被告甲○○間，就所犯竊盜犯行，各具有犯意聯絡及行為分
    擔，均為共同正犯。至被告丁○○所為，係犯刑法第 330條
    第 1項之攜帶兇器結夥三人加重強盜罪幫助犯，公訴人雖認
    被告丁○○係與被告乙○○等人共犯本件強盜犯行，然查被
    告丁○○所參與本件犯行者係強盜罪之犯罪構成要件以外行
    為，要屬幫助犯，並非共同正犯，公訴人容有誤會。被告乙○○上揭所犯加重強盜罪及竊盜罪間，具有方法結果之牽連
    關係，為牽連犯，應從一重之加重強盜罪處斷。而查雖警方
    經由通聯紀錄查出0000000000電話持用人曾於案發搭載同夥
    至現場，惟經警於查獲被告乙○○涉嫌違反毒品危害防制條
    例案件，而於訊問被告乙○○時並不知係何人使用該電話，
    即偵查犯罪職權之機關或公務員尚無確實證據足以懷疑被告
    乙○○涉有本件強盜犯行，此據證人王志宏於原審法院審理
    時證述甚詳在卷，茲被告乙○○於警偵辦其涉有違反毒品危
    害防制條例案件時，在有偵查權之機關尚無確實之證據認其
    涉案前，即向警自首本件強盜之犯罪事實，並接受裁判，有
    新竹縣警察局竹東分局93年5月4日18時偵訊筆錄在卷可稽，
    核與刑法第62條自首之規定相符，應依法減輕其刑；至被告
    乙○○自首之內容雖未與事實完全相符，然並不因之影響其
    自首之認定。至被告丁○○係屬幫助犯，應依正犯之刑減輕
    其刑。而查被告乙○○及丁○○分別有上揭事實欄所載之前
    科判決及執行情形，有本院被告全國前案紀錄表各乙份在卷
    可考，其等於執行完畢後 5年內再犯本件有期徒刑以上之罪
    ，為累犯，均應依刑法第47條規定，先加重後減輕。原審以
    被告乙○○、丙○及丁○○上述犯行事證明確，予以論罪科
    刑，固非無見，惟查，被告乙○○、甲○○及丙○三人共同
    攜帶兇器前往被害人吉寅公司強劫財物，被告丙○雖係於現
    場擔任把風工作，惟同係分擔犯罪行為之一部，均屬共同正
    犯而應計入結夥之內，原審認被告乙○○等人犯本件強盜犯
    行僅係成立攜帶兇器加重強盜罪，而未認定並有結夥三人之
    強盜罪加重要件，核與事實不符，尚有未當，被告乙○○上
    訴意旨雖未指摘及此，而被告丙○及丁○○上訴意旨否認犯
    罪，固無理由，惟原判決關於被告乙○○、丙○及丁○○部
    分既有可議，自應由本院予以撤銷改判，爰審酌被告乙○○
    、丙○及丁○○之素行，犯罪之動機、目的、手段，各所參
    與本件犯罪之程度及因而所分得之利益，對被害人所造成之
    損害及對社會治安所致生之危害，暨本件強盜犯行固係由被
    告乙○○提議，並提供所需之兇器，且事後亦係由其主持分
    贓之行為，然本件因被告乙○○向警自首，並指認同案被告
    甲○○、丙○及丁○○等人，警方始因而循線查獲本案，節
    省警員辦案所需之精力，並於犯後坦承犯行，態度良好，並
    依同案被告甲○○業經判處有期徒刑 8年確定等情狀，分別
    量處如主文第2、3項所示之刑。而依被告乙○○及丙○之犯
    罪行為，本院認有褫奪公權之必要，爰分別依其等參與之程
    度，宣告被告乙○○及丙○褫奪公權如主文第 2項所示。至
    扣案之開山刀 1支，為被告乙○○所有供本件強盜犯行所用
    之物，應依刑法第38條第1項第2款宣告沒收之，至被告乙○○等持以強盜之玩具手槍 1把，係屬被告乙○○所有，然並
    未據扣案，且經被告乙○○及同案被告甲○○於原審法院審
    理時供稱當時即已丟棄等語，且經警至現場搜尋未亦經尋獲
    ，復無其他積極證據足認尚存在，為避免日後執行沒收之困
    難，爰不併予宣告沒收；至扣案之番刀 1支，並非被告等人
    供本件犯罪所用之物，亦非屬違禁物，自不予宣告沒收，附
    此敘明。
據上論斷，應依刑事訴訟法第369條第1項前段、第364條、第299
條第1項前段，刑法第28條、第 330條第1項、第320條第1項、第
55條、第30條、第47條、第62條第1項、第37條第2項、第38條第
1項第2款，罰金罰鍰提高標準條例第1條前段，判決如主文。
本案經檢察官吳慧蘭到庭執行職務。
中　　華　　民　　國　　94　　年　　12　　月　　23　　日
　　　　　　　　　刑事第八庭審判長法　官　吳　敦
　　　　　　　　　　　　　　　    法　官　沈宜生
　　　　　　　 　 　　　　　　　　法　官  張傳栗
以上正本證明與原本無異。
如不服本判決，應於收受送達後十日內向本院提出上訴書狀，其
未敘述上訴之理由者並得於提起上訴後十日內向本院補提理由書
（均須按他造當事人之人數附繕本）。
                                  書記官　秦慧榮
中　　華　　民　　國　　94　　年　　12　　月　　26　　日
附錄：本案論罪科刑法條全文
中華民國刑法第320條第1項
意圖為自己或第3人不法之所有，而竊取他人之動產者，為竊盜
罪，處五年以下有期徒刑、拘役或五百元以下罰金。
中華民國刑法第330條第1項
犯強盜罪而有第321條第1項各款情形之一者，處七年以上有期徒
刑。
